【裁判字號】    98,易,3582
【裁判日期】    991029
【裁判案由】    竊盜
【裁判全文】
臺灣臺北地方法院刑事判決              98年度易字第3582號
公  訴  人  臺灣臺北地方法院檢察署檢察官
被      告  周清永
選任辯護人  楊貴森律師
上列被告因竊佔案件，經檢察官提起公訴（九十八年度偵字第一
二四○二號），本院判決如下：
    主    文
周清永意圖為自己不法之利益，而竊佔他人之不動產，處有期徒
刑捌月，減為有期徒刑肆月，如易科罰金，以銀元佰元即新臺
幣玖佰元折算壹日。
    犯罪事實
一、周清永前於民國八十六年一月八日向江衍家購買臺北市○○
    區○○段一小段五八二地號，面積二百四十一平方公尺應有
    部分為七分之二之土地及其上臺北市○○區○○路一小段八
    五○建號，門牌號碼為臺北市○○區○○街六巷一六號一層
    及地下層之房屋（包括臺北市○○區○○段一小段五八一地
    號、八五二之一地號土地之部分應有部分，下稱系爭房地）
    ，而成為該房地區分所有權人。詎周清永明知其住家旁邊之
    土地即臺北市○○區○○段一小段五八一、五八二號地號如
    附圖所示Ｆ、Ｇ、Ｈ、Ｉ部分土地均係全體區分所有權人所
    共有之法定空地，未經全體區分所有權人之同意，不得擅自
    佔有、使用，竟意圖為自己不法之利益，於九十一年間，利
    用臺北市政府為推動污水下水道用戶接管工程施工而先執行
    「防火隔間（巷）違建拆除專案」之機會，未經臺北市○○
    區○○段一小段五八一地號、五八二地號土地全體區分所有
    權人之同意，擅自雇用不知情之真實姓名、年籍均不詳之成
    年工人在如附圖所示Ｆ、Ｇ、Ｈ、Ｉ部分土地上拆除原有磚
    造磚牆及鐵捲門後，陸續搭建新磚造圍牆及墊高地面，並在
    如附圖所示Ｇ、Ｉ部分土地上建造一道新鐵捲門，排除他人
    使用，而竊佔全體區分所有權人共有之如附圖所示Ｆ、Ｇ、
    Ｈ、Ｉ部分土地共計四十二點九平方公尺，專供其自己住家
    使用。
二、案經詹光漢、程安琪、陳林季紅訴請臺灣臺北地方法院檢察
    署檢察官偵查起訴。
           理    由
壹、證據能力部分：
  一、查本件被告周清永所為不利於己之陳述，並無出於強暴、
      脅迫、利誘、詐欺、疲勞訊問、違法羈押或其他不正之方
      法，亦非違反法定障礙事由經過期間不得訊問或告知義務
      之規定而為，依刑事訴訟法第一百五十六條第一項、第一
      百五十八條之二規定，應認其有證據能力。
  二、按被告以外之人於審判外之言詞或書面陳述，除法律有規
      定者外，不得作為證據。被告以外之人於審判外之陳述，
      雖不符前四條之規定，而經當事人於審判程序同意做為證
      據，法院審酌該言詞陳述或書面陳述作成時之情況，認為
      適當者，亦得為證據。當事人、代理人或辯護人於法院調
      查證據時，知有刑事訴訟法第一百五十九條第一項不得為
      證據之情形，而未於言詞辯論終結前聲明異議者，視為有
      前項之同意，刑事訴訟法第一百五十九條第一項、第一百
      五十九條之五分別定有明文。查，本案所據以認定事實之
      證據，部分屬傳聞證據，惟檢察官、被告及其選任辯護人
      均未於本院言詞辯論終結前聲明異議，本院審酌該等言詞
      或書面陳述作成之情況，並無非出於任意性或不正取供，
      或違法或不當情事，且客觀上亦無不可信之情況，堪認為
      適當，依刑事訴訟法第一百五十九條之五第二項規定，均
      得作為證據，先予敘明。
貳、實體部分：
  一、訊據被告固不否認於九十一年間，未經臺北市○○區○○
      段一小段五八一地號、五八二地號土地全體區分所有權人
      之同意，擅自雇用不知情之真實姓名、年籍均不詳之成年
      工人在如附圖所示Ｆ、Ｇ、Ｈ、Ｉ部分土地上拆除原有磚
      造磚牆及鐵捲門後，陸續搭建新磚造圍牆及墊高地面，並
      在如附圖所示Ｇ、Ｉ部分土地上建造一新鐵捲門等事實，
      惟矢口否認有何竊佔犯行，辯稱：被告雖於九十一年間將
      圍牆退縮七十五公分，並重新施作鐵捲門，但該圍牆於被
      告八十六年一月八日買受門牌號碼臺北市○○街六巷一六
      號一樓前早已存在，被告係依當時現況使用系爭土地，且
      告訴人程安琪的弟弟程顯灝、告訴人詹光漢均向伊表示只
      要伊不出租該空地，就同意伊使用該空地，伊主觀上並沒
      有竊佔之不法犯意，且若謂伊有竊佔之犯意，亦應自八十
      六年一、二月間起算，迄今刑法追溯時效已消滅云云。經
      查：
  （一）被告前於八十六年一月八日向證人江衍家購買臺北市○
        ○區○○段一小段五八二地號，面積二百四十一平方公
        尺應有部分為七分之二之土地及其上臺北市○○區○○
        路一小段八五○建號，門牌號碼為臺北市○○區○○街
        六巷一六號一層及地下層之房屋（包括臺北市○○區○
        ○段一小段五八一地號、八五二之一地號土地之部分應
        有部分），而成為該房地區分所有權人。俟於九十一年
        間臺北市政府推動污水下水道用戶接管工程施工而執行
        「防火隔間（巷）違建拆除專案」時，未經臺北市○○
        區○○段一小段五八一地號、五八二地號土地全體區分
        所有權人之同意，擅自雇用不知情之真實姓名、年籍均
        不詳之成年工人在如附圖所示Ｆ、Ｇ、Ｈ、Ｉ部分土地
        上拆除原有磚造磚牆及鐵捲門後，陸續搭建新磚造圍牆
        及墊高地面，並在如附圖所示Ｇ、Ｉ部分土地上建造一
        道新鐵捲門等事實，業據被告於本院審理時坦承不諱，
        核與告訴人程安琪、詹光漢於本院審理時以證人身分到
        庭證述情節相符，並有臺北市土地登記第二類謄本、建
        物登記第二類謄本、照片、臺北市政府工務局九十一年
        五月三日北市工建字第○九一五一八二六六○○號函及
        臺北市大安地政事務所網路申領《異動索引》、本院九
        十九年五月七日勘驗筆錄、臺北市大安地政事務所九十
        九年五月二十八日北市大地二字第○九九三○八三○○
        ○○號函及其檢附臺北市大安地政事務所土地複丈成果
        圖等件在卷足資佐證，應堪認定。
  （二）被告雖辯稱：伊於九十一年間，雖將圍牆退縮七十五公
        分，並重新施作鐵捲門，但該圍牆於被告八十六年一月
        八日買受門牌號碼臺北市○○街六巷一六號一樓前早已
        存在，被告係依當時現況使用系爭土地，伊主觀上並沒
        有竊佔之不法犯意云云。惟查：
      １、按刑法上竊佔罪，係以主觀上有為自己或第三人不法
          利益之意圖，客觀上有將他人不動產置於自己實力支
          配之下，即足當之。次按公寓大廈管理條例第九條第
          一項、第二項規定：「各區分所有權人按其共有之應
          有部分比例，對建築物之共用部分及其基地有使用收
          益之權。但另有約定者從其約定。」、「住戶對共用
          部分之使用應依其設置目的及通常使用方法為之。但
          另有約定者從其約定」。第查，被告為系爭房地區分
          所有權人，而系爭房地旁如附圖所示Ｆ、Ｇ、Ｈ、Ｉ
          部分土地均係全體區分所有權人所共有之法定空地，
          已如前述，則依據前揭法律規定，被告即區分所有權
          人對於系爭法定空地應按其共有之應有部分比例而有
          使用收益之權。
      ２、證人江衍家於九十八年九月二十八日檢察事務官詢問
          時固供稱：伊大概是八十二年的時候先購入該屋，八
          十二年到八十三年間出租給餐廳，在八十三年轉售給
          林兆源，後來伊在八十五年十二月又再購入該屋，當
          時伊沒有在使用，直接給仲介銷售，伊有跟仲介去現
          場看過一次，伊不確定該空地的使用情況，因為伊第
          一次買的時候，該空地就是餐廳在用，所以伊認為該
          空地應該是一樓在使用，伊在八十六年一月再轉手給
          被告，應該沒有特別告知該空地如何使用，也沒有明
          講賣給被告是否有增建物的部分，就伊認知上，一樓
          空地應該是一樓在使用，但伊不會告知被告一樓空地
          是伊等的使用範圍等語，惟證人江衍家於八十五年間
          再度購入系爭房地後，雖有與仲介前往現場看過，但
          證人江衍家既無法確定該空地之使用情況，亦未曾告
          知被告該如何使用系爭空地，或告知被告一樓空地是
          伊等的使用範圍等語，則證人江衍家前開證述自不足
          以為被告有利之證據。至於臺北市建築管理處九十六
          年二月十六日北市都建查字第○九六六五八五一四○
          ○號函雖載明「防火巷違建乙節，調閱八十三年本局
          地形圖具有顯影，業已拍照列管在案，若臺端有足資
          證明係屬八十四年一年月一日以後產生之新違建，請
          來函提供，本處將俟查明後依規定辦理。」等語，惟
          臺北市建築管理處僅就該局八十三年間檔案資料與告
          訴人所檢舉之被告新增違建資料為比對，並未實際調
          查、認定如附圖所示Ｆ、Ｇ、Ｈ、Ｉ部分土地之使用
          情況，自難遽此即認被告係依現況使用而為被告有利
          之認定。再者，行政機關認定該等違建是否為新增違
          建與本案被告有無竊佔犯行本非屬一事，且本院認定
          被告犯罪與否本不受行政機關認定事實之拘束，併此
          敘明。
      ３、又證人即被告友人李慶隆於本院九十九年十月八日審
          判期日中到庭證稱：在被告搬進來之前，本案有爭執
          的空地好像是餐廳把後面的防火巷違章蓋廚房，並有
          使用鐵捲門，人車都可以進出系爭空地，後來這家餐
          廳經過拍賣，再於八十六年間轉賣給被告，被告搬進
          來沒多久，伊發現那個防火巷最少停二、三部車，最
          起碼停一年。九十一年間臺北市政府要做下水道時，
          有邀請伊等會勘，因為這棟建築物跟隔壁是直接連起
          來，而一般防火巷是要隔一百五十公分，所以必須要
          退縮七十五公分去做下水道，當時它的側面就有一道
          圍牆，但是圍牆已經破舊，一開始臺北市政府說得很
          清楚，可以准許被告作新的磚牆，但是這塊空地不是
          法定空地，也不是停車場，是防火巷，所以可以築圍
          牆，但是不能夠停車。九十一年間被告配合下水道工
          程，圍牆退縮七十五公分後，車子不能進去，因為防
          火巷不能停車，而且有鐵捲門，原來樓上可能都有鐵
          捲門遙控器，現在沒有遙控器，所以大家都不可以停
          車，但是人可以進去等語，核與告訴人程安琪於本院
          同一審判期日中以證人身分到庭證稱：八十四年詹先
          生（指告訴人詹光漢）搬過來後，伊等就出錢把防火
          巷的部分清空，把車放在伊等大樓的空地上，這個空
          地可以停三到四輛車子左右，八十六年被告搬進來以
          後到九十一年間，伊等的車子仍可以停放在空地上，
          這段期間雖然有鐵捲門，但是伊等都有那個鐵捲門的
          鑰匙，可以隨時進出，伊等使用鑰匙進出該系爭空地
          前，也不須先經過被告或其前手之同意，被告八十六
          年左右搬進來之後，伊等跟被告說因為該空地是公共
          持有，大家都有持分，如果他要停車也可以一起使用
          ，被告當時同意，但被告在九十一年重新砌牆及更新
          鐵捲門之後，並沒有主動表示系爭房屋所有權人仍可
          使用該片空地，伊跟被告說伊等還是要停車，被告說
          因為地變窄了，車輛沒有進出的空間，所以就沒有給
          伊等遙控器，伊等就不能停車了等語、告訴人詹光漢
          於本院同一審判期日中亦以證人身分到庭證稱：伊八
          十四年搬進來時，伊等的防火巷很髒亂，伊就清理把
          他整地成可以停車，伊把車停在該防火巷整地成的空
          地，九十一年被告做牆和鐵捲門期間，剛開始只說現
          在要衛生下水道施工，伊等不能停車，後來整個就封
          閉了。伊等跟被告反應時，被告表示這本來就是他的
          使用範圍，就是不再讓伊等使用了等語、證人即告訴
          人詹光漢配偶蔣理容於本院同一審判期日中證稱：伊
          等搬進來後，就整地鋪平，和樓上的住戶共用該空地
          ，伊家的車平常停在房子旁邊的空地，被告從九十一
          年開始說不讓伊等停車，也沒有給伊新做鐵捲門的鑰
          匙等語；證人程顯灝於本院前開審判期日中到庭證稱
          ：伊車子之前停放在樓下系爭土地，之前有鐵捲門，
          出入要用遙控器。因為下水道擴建工程，所以樓與樓
          開始有一個通道，被告就蓋了圍牆，還買了一個鐵捲
          門，防火巷便窄了以後，被告就藉機說這個地方不能
          停車，他要使用，也沒有給伊新設鐵捲門的鑰匙等語
          ；證人即告訴人陳林季紅女兒陳怡蓉於本院同一審判
          期日中證稱：伊家的車在九十一年以前停在防火巷空
          地，之後因為被告作了這個門，沒有給伊鑰匙，伊等
          無法進入，只好在外面找位置停放等語；證人即告訴
          人詹光漢之友人莊憲淮本院前開審判期日中證稱：伊
          跟詹光漢是朋友，有去過臺北市○○區○○街六巷一
          六號，詹光漢的車停在他們房屋右側的空地上，伊也
          有去停過，也會去那裡開詹光漢的車子出來，但伊記
          得從下水道工程有新的鐵捲門之後，就沒有再停過了
          等語相符，足徵在被告拆除原有磚造磚牆、鐵捲門，
          搭建新磚造圍牆、鐵捲門，並墊高地面前，告訴人詹
          光漢、程安琪及被告等人雖有使用如附圖所示Ｆ、Ｇ
          、Ｈ、Ｉ部分土地，但並未排除其他區分所有權人使
          用，直至被告雇工在如附圖所示Ｆ、Ｇ、Ｈ、Ｉ部分
          土地上拆除原有磚造磚牆及鐵捲門，並搭建新磚造圍
          牆及墊高地面，且在如附圖所示Ｇ、Ｉ部分土地上建
          造一道新鐵捲門，方排除他人使用，是告訴人詹光漢
          、程安琪及被告等人在未排除其他區分所有權人使用
          之情形下，使用如附圖所示Ｆ、Ｇ、Ｈ、Ｉ部分土地
          之行為，自難謂有何竊佔罪嫌。
      ４、又被告明知如附圖所示Ｆ、Ｇ、Ｈ、Ｉ部分土地均係
          系爭房地全體區分所有權人所共有之法定空地，竟未
          經系爭房地全體共有人之同意，擅自拆除原有磚造磚
          牆、鐵捲門，搭建新磚造圍牆、鐵捲門，並墊高地面
          前，而使其他區分所有權人無法使用如附圖所示Ｆ、
          Ｇ、Ｈ、Ｉ部分土地，已如前述，客觀上足以顯示被
          告有將該部分土地置於自己實力支配之下，並排除他
          人使用之意圖甚明。況且，被告亦從未主動將鐵捲門
          鑰匙交付其餘區分所有權人使用，或公告周知任何該
          土地區分所有權人均可使用如附圖所示Ｆ、Ｇ、Ｈ、
          Ｉ部分土地，遑論如附圖所示Ｆ、Ｇ、Ｈ、Ｉ部分土
          地因被告搭建新磚造圍牆、鐵捲門，已排除其他區分
          所有權人使用之可能，是被告前開所辯，顯屬事後卸
          責之詞，實難採信。
  （三）又被告辯稱：告訴人程安琪的弟弟程顯灝、告訴人詹光
        漢均曾向伊表示只要伊不出租該空地，就同意伊使用該
        空地云云。惟查，被告於九十八年六月二十二日檢察事
        務官詢問時供稱：伊當初重建鐵捲門的時候，沒有經過
        其他住戶的同意等語，而告訴人詹光漢於本院前開審判
        期日中證稱：被告在更新鐵捲門之前或之後，沒有就系
        爭空地使用問題與伊討論，伊沒有同意被告獨自使用系
        爭空地，也從來沒有跟被告說過「只要一樓的防火巷不
        是私用，伊等就沒有意見」等語，證人程顯灝於本院前
        開審判期日中則證稱：被告在蓋圍牆和鐵捲門之前，沒
        有通知伊；伊是跟被告說如果大家都同意，伊也沒有意
        見。因為住戶不是伊，伊不會跳出來說什麼，也覺得伊
        沒有任何的資格說什麼等語，是被告此部分所辯，顯與
        事實不符，自不足採。
  （四）被告另辯稱：若謂伊有竊佔之犯意，亦應自八十六年一
        、二月間起算，迄今刑法追溯時效已消滅云云。查，在
        被告拆除原有磚造磚牆、鐵捲門，搭建新磚造圍牆、鐵
        捲門，並墊高地面前，告訴人詹光漢、程安琪及被告等
        人雖有使用如附圖所示Ｆ、Ｇ、Ｈ、Ｉ部分土地，但並
        未排除其他區分所有權人使用，難謂有何竊佔罪嫌，而
        被告未經全體共有人之同意，擅自雇工在如附圖所示Ｆ
        、Ｇ、Ｈ、Ｉ部分土地上拆除原有磚造磚牆及鐵捲門，
        並搭建新磚造圍牆及墊高地面，且在如附圖所示Ｇ、Ｉ
        部分土地上建造一道新鐵捲門，方排除他人使用如附圖
        所示Ｆ、Ｇ、Ｈ、Ｉ部分土地，客觀上有將該部分土地
        置於自己實力支配之下，並排除他人使用之意圖等情，
        已如前述，故被告於雇工拆除原有磚造磚牆及鐵捲門，
        並搭建新磚造圍牆、鐵捲門，並墊高地面時，方構成本
        案竊佔行為，則至檢察官行使追訴權時，並未超過十年
        （修正前刑法第八十條規定之追訴權時效為十年），本
        案追訴權時效尚未消滅，亦足堪認定。是被告辯稱追訴
        權時效已消滅云云，亦不可採。
  （五）告訴代理人雖認被告前開行為亦涉嫌違反建築法第九十
        五條之罪云云。按建築法第四條固明文規定：本法所稱
        建築物，為定著於土地上或地面下具有頂蓋、樑柱或牆
        壁，供個人或公眾使用之構造物或雜項工作物；而雜項
        工作物依建築法第七條係指「為營業爐灶、水塔、瞭望
        臺、廣告牌、散裝倉、廣播塔、煙囪、圍牆、駁崁、高
        架遊戲設施、游泳池、地下儲藏庫、建築物興建完成後
        增設之中央系統空氣調節、昇降設備、防空避難、污水
        處理及挖填土石等工程」；又同法第九十五條之罪名，
        係以行為人對於依建築法規定強制拆除之建築物，違反
        規定重建，為其成立要件；亦即行為人須有違反建築法
        規定重建建築物之行為，始足當之。次按建築法第九十
        五條之罪，僅須重建人對「該地點曾有違建經依法拆除
        之事實」有所認識，即應成立該罪。例如承租人於租賃
        期間內，於樓頂平台建築違建一間，經依法拆除，知情
        之出租人於收回房屋後違規原地重建，該出租人仍應成
        立本條之罪，並不限於重建人與原建人為同一人時，始
        能成立（法務部（八一）法檢（二）字第二九七號函參
        照），此觀該條明定：「依本法規定強制拆除之建築物
        ，違反規定重建者」，即應負該條之刑責，並無以前後
        二次違章建築行為人同一為要件。惟按建築法第九十五
        條之適用，係以依建築法規定強制拆除之建築物，違反
        規定重建者為前提。又該法所稱之「強制拆除」，應係
        指主管建築機關以實力直接實施拆除之作為，是茍拆除
        義務人於主管建築機關所定期限內自行拆除者，即與強
        制拆除之概念有間，其後；縱有重建之情形，亦難以違
        反建築法第九十五條之罪相繩。查，系爭房地曾於八十
        三年間因搭蓋違建，為主管機關即臺北市建築管理處強
        制拆除一節，有臺北市建築管理處九十八年七月七日北
        市都建查字第○九八六八六四七三○○號函及其檢附臺
        北市政府工務局建築管理處違建查報案件清冊、臺北市
        政府工務局八十三年九月十日北市工建字第五七○八一
        號函及其檢附照片、臺北市政府工務局建築管理處拆除
        新違章建築結案報告單、臺北市政府工務局建築管理處
        執行違建報告等件在卷可證。然此係被告向證人江衍家
        購買系爭房地前之事，自難以認定被告為該次違章建築
        之搭建人。參以系爭房屋該次遭強制拆除之時間與被告
        為本案犯行，已相隔七年以上，而觀之臺北市大安地政
        事務所網路申領《異動索引》所示，系爭房地之所有權
        人曾有數次異動，且依卷內之現有事證，亦無從認定被
        告於九十一年間搭建時即知系爭房屋於八十三年間遭強
        制拆除之事實，自難僅憑被告係系爭之房屋所有人遽認
        其涉有告訴代理人所指違反建築法第九十五條之犯行，
        併此敘明。
  （六）綜上所述，本件事證明確，被告犯行洵堪認定，應予依
        法論科。
  二、查被告行為後，刑法部分條文於九十四年二月二日經總統
      公布修正，並自九十五年七月一日起施行；又刑法施行法
      增訂第一條之一亦於九十五年六月十四日經總統公布，並
      自同年七月一日起施行。按行為後法律有變更者，適用行
      為時之法律，但行為後之法律有利於行為人者，適用最有
      利於行為人之法律，現行刑法第二條第一項定有明文。此
      條規定係規範行為後法律變更所生新舊法律比較適用之準
      據法，是刑法第二條本身雖經修正，但刑法第二條既屬適
      用法律之準據法，本身尚無比較新舊法之問題，於新法施
      行後，應一律適用裁判時之現行刑法第二條之規定，為「
      從舊從輕」之比較，合先敘明。次按本次刑法修正之比較
      新舊法，應就罪刑有關之共犯、未遂犯、想像競合犯、牽
      連犯、連續犯、結合犯，以及累犯加重、自首減輕暨其他
      法定加減原因（如身分加減）與加減例等一切情形，綜其
      全部罪刑之結果而為比較，最高法院九十五年五月二十三
      日九十五年度第八次刑庭會議著有決議可資參照。經查：
      刑法第三百二十條第二項之竊佔罪之法定刑為五年以下有
      期徒刑、拘役或科或併科銀元五百元以下罰金，而依增訂
      之刑法施行法第一條之一規定：「中華民國九十四年一月
      七日刑法修正施行後，刑法分則編所定罰金之貨幣單位為
      新臺幣。九十四年一月七日刑法修正時，刑法分則編未修
      正之條文定有罰金者，自九十四年一月七日刑法修正施行
      後，就其所定數額提高為三十倍。但七十二年六月二十六
      日至九十四年一月七日新增或修正之條文，就其所定數額
      提高為三倍。」，比較修正之刑法施行法第一條之一第二
      項，與罰金罰鍰提高標準條例第一條，因罰金最高額度相
      同，並無輕重之分，故非刑罰法令之變更，無刑法第二條
      第一項比較新舊法之適用，應逕適用裁判時之刑法施行法
      第一條之一（最高法院九十五年度第二十一次刑事庭會議
      決議參照）。另刑法第三十三條第五款修正為：「主刑之
      種類如下：五、罰金：新臺幣一千元以上，以百元計算之
      」；與被告行為時之刑罰法律，即罰金罰鍰提高標準條例
      第一條前段規定之提高倍數十倍及修正前刑法第三十三條
      第五款規定之罰金最低額銀元一元相比較，新舊法關於上
      開竊佔罪所得併科罰金之最高額並無不同規定，然新法將
      上開竊佔罪所得科處之罰金最低額提高為新臺幣一千元，
      因此，比較上述修正前、後之刑罰法律，本案自應適用被
      告行為時之刑法第三十三條第五款規定論處被告罪責，對
      被告較為有利。
  三、核被告所為，係犯行為時刑法第三百二十條第二項、第一
      項之竊佔罪。被告委請不知情之成年工人在如附圖所示Ｆ
      、Ｇ、Ｈ、Ｉ部分土地上拆除原有磚造磚牆及鐵捲門，並
      搭建新磚造圍牆及墊高地面，且在如附圖所示Ｇ、Ｉ部分
      土地上建造一道新鐵捲門之行為，以遂行其竊佔犯行，為
      間接正犯。被告為達竊佔之目的，先後所為拆除原有磚造
      磚牆、鐵捲門，並搭建新磚造圍牆、鐵捲門及墊高地面之
      數行為，係屬同一犯意之接續多次行為，侵害相同法益，
      應為接續犯。被告一竊佔行為，同時侵害多人法益，而觸
      犯數罪名之同種想像競合犯，依刑法第五十五條規定，僅
      論以一罪。爰審酌被告為圖一己之私利，竟竊佔系爭房地
      全體區分所有權人共有之法定空地，供其自家使用，嚴重
      影響系爭房地其他區分所有權人之權益，惡性非輕，且於
      本院審理時仍飾詞否認犯行，態度不佳暨其品行、生活狀
      況及智識程度等一切情狀，量處如主文所示之刑。查被告
      係於九十六年四月二十四日前犯本件竊佔犯行，所犯合於
      中華民國九十六年罪犯減刑條例之減刑條件，應依該條例
      第二條第一項第三款、第九條之規定減其宣告刑二分之一
      。按被告行為後，關於易科罰金之折算標準，除刑法第四
      十一條有所修正外，罰金罰鍰提高標準條例亦於九十五年
      五月十七日經總統公布修正，刪除第二條有關易科罰金及
      易服勞役折算標準之規定，並自九十五年七月一日起施行
      。刑法第四十一條第一項前段關於易科罰金之規定，新法
      修正為「犯最重本刑為五年以下有期徒刑以下之刑之罪，
      而受六個月以下有期徒刑或拘役之宣告者，得以新臺幣一
      千元、二千元或三千元折算一日，易科罰金」，惟依被告
      行為時之刑罰法律即修正前刑法第四十一條第一項前段：
      「犯最重本刑為五年以下有期徒刑以下之刑之罪，而受六
      個月以下有期徒刑或拘役之宣告，因身體、教育、職業、
      家庭之關係或其他正當事由，執行顯有困難者，得以一元
      以上三元以下折算一日，易科罰金」及修正前罰金罰鍰提
      高標準條例第二條關於「依刑法第四十一條易科罰金者，
      均就其原定數額提高為一百倍折算一日；法律所定罰金數
      額未依本條例提高倍數，或其處罰法條無罰金刑之規定者
      ，亦同」等規定，易科罰金之折算標準最高為銀元三百元
      ，最低為銀元一百元，換算為新臺幣後，最高額為新臺幣
      九百元，最低額為新臺幣三百元。比較修正前、後關於易
      科罰金折算標準之刑罰法律，適用修正前之規定即修正前
      刑法第四十一條第一項前段及修正前罰金罰鍰提高標準條
      例第二條規定，對被告較為有利，爰依刑法第二條第一項
      前段之規定，適用最有利於被告之行為時法即修正前刑法
      第四十一條第一項前段、修正前罰金罰鍰提高標準條例第
      二條規定處罰，併諭知易科罰金之折算標準。
據上論斷，應依刑事訴訟法第二百八十四條之一、第二百九十九
條第一項前段，刑法第二條第一項前段、第三百二十條第二項、
第一項、第五十五條，修正前刑法第四十一條第一項前段，刑法
施行法第一條之一第一項、第二項前段，修正前罰金罰鍰提高標
準條例第二條，現行法規所定貨幣單位折算新臺幣條例第二條，
中華民國九十六年罪犯減刑條例第二條第一項第三款、第七條、
第九條，判決如主文。
本案經檢察官吳宇青到庭執行職務
中    華    民    國    99    年    10    月    29    日
                  臺灣臺北地方法院刑事第六庭
                      法      官  雷淑雯
上正本證明與原本無異。
如不服本判決應於收受送達後十日內向本院提出上訴書狀，並應
敘述具體理由；其未敘述上訴理由者，應於上訴期間屆滿後二十
日內向本院補提理由書（均須按他造當事人之人數附繕本）「切
勿逕送上級法院」。告訴人或被害人如對於本判決不服者，應具
備理由請求檢察官上訴，其上訴期間之計算係以檢察官收受判決
正本之日期為準。
                      書  記  官  蕭君卉
中    華    民    國    99    年    10    月    29    日
附錄本案論罪科刑法條全文
中華民國刑法第三百二十條
意圖為自己或第三人不法之所有，而竊取他人之動產者，為竊盜
罪，處五年以下有期徒刑、拘役或五百元以下罰金。
意圖為自己或第三人不法之利益，而竊佔他人之不動產者，依前
項之規定處斷。
前二項之未遂犯罰之。

司法院資訊處製作；財團法人民間司法改革基金會備份。
